臺灣臺中地方法院刑事判決　　　　　　　　　　　　　　九十年度自字第八八三號
　　自　訴　人　乙○○
　　被　　　告　丁○○原名謝.
右列被告因詐欺案件，經自訴人提起自訴，本院判決如左：
    主  文
丁○○無罪。
    理  由
一、自訴意旨略以：被告丁○○於民國九十年四月十九日以電話聯絡自訴人，言急用
    新台幣（下同）二、三百萬元，並約定於同年四月三十日前返還，且願將被告所
    擁有坐落於臺中市○○路三二號天仁中醫醫院作為擔保，言明如屆期未還款，願
    將該醫院經營權全部之三分之一讓渡予自訴人，自訴人因而同意借給被告二百七
    十萬元，被告並同時開立一紙三百萬元本票交予自訴人，以為借貸憑據。詎借款
    屆期，被告一再拖延，並未清償債務，經自訴人調查，始知被告早於同年四月二
    十七日將天仁中醫醫院悄悄關閉，且向被告催討，亦不清償，因認被告涉有刑法
    第三百三十九條第一項之詐欺取財罪嫌云云。
二、按犯罪事實應依證據認定之，無證據不得推定其犯罪事實，又不能證明被告犯罪
    或其行為不罰者，應諭知無罪之判決，刑事訴訟法第一百五十四條及第三百零一
    條第一項分別定有明文。次按，告（自）訴人之告訴，係以被告受刑事訴追為目
    的，是其陳述是否與事實相符，仍應調查其他證據以資審認，最高法院五十二年
    臺上字第一三００號亦著有判例。又認定犯罪事實，所憑之證據，雖不以直接證
    據為限，間接證據亦包括在內，然無論直接或間接證據，其為訴訟上之證明，須
    於通常一般之人均不致於有所懷疑，而得確信其為真實之程度者，始得據之為有
    罪之認定，最高法院七十六年臺上字第四九八六號亦著有判例可資參照。另按刑
    法第三百三十九條第一項詐欺取財罪之成立，係以意圖為自己或第三人不法之所
    有，以詐術使人陷於錯誤，而將本人或第三人之物交付為構成要件，所謂以詐術
    使人交付，必須被詐欺人因其詐術而陷於錯誤，始為相當，若其所用方法，不能
    認為詐術，亦不致使人陷於錯誤，即不構成該罪，最高法院著有四十六年度台上
    字第二六Ｏ號判例可資參照。是行為人如係事後因其他因素無法如期返還或給付
    款項，乃民事上債務不履行之問題，除有積極證據足認其於取得財物之初即心存
    不法所有之意圖外，要難以此一時之給付遲延，即遽認其涉犯詐欺罪名。
三、本件自訴人乙○○認被告丁○○涉有詐欺取財罪嫌，係以被告所簽發，面額各一
    百萬元之本票三紙及讓渡承諾書一份為其所憑之論據（見本院第四、六頁）。訊
    據被告堅詞否認有何前揭詐欺之犯行，辯稱：伊確有向自訴人借錢未還及承諾讓
    渡天仁中醫醫院經營權三分之一之事實，惟天仁中醫醫院關閉是因執業醫生離職
    ，伊不具醫生資格，所以暫時歇業，且醫院歇業是醫生甲○○於九十年四月二十
    三日自行向臺中市衛生局提出歇業登記申請，經該局於四月二十四日核准為註銷
    登記，而伊是四月二十二日到日本去接洽賣馬克之事宜，直到四月二十五日才回
    國，並知悉該事。且伊未還錢，係因所借之錢拿去買馬克，想轉賣圖利未成，致
    無法清償債務，伊並無詐欺之意思等語資為抗辯。
四、經查：本件自訴人於本院調查中陳稱：「被告是跟我說急需用錢才向我借錢」（
    見本院卷第二七頁）「我借他的錢是看他當過老師、市議員，給他沒有關係，所
    以才借給他」（見本院卷第二八頁）「（問：借錢時被告如何說？）他說欠錢，
    月底會還我，其他都沒有講」（見本院卷第三一頁）「（問：被告有無詐騙你？
    ）醫院關閉，錢又不還我」（見本院卷第二八頁）等語，及負責將借款轉交予被
    告之證人丙○○到庭證述：「自訴人也是看我的面子才借給被告」「被告就說他
    急著用錢，問自訴人可不可以借他錢」「他就要求我向自訴人講，請他借錢給他
    ，我就反問被告說他用什麼條件向自訴人借錢，他就說他現在沒有什麼錢，但近
    期中日本有錢可以拿，所以只要借一個星期就好」等語（見本院卷第三○、七九
    頁），實難認定被告向自訴人借錢時有何施用詐術之行為，復查，被告辯稱該醫
    院歇業係醫生甲○○於九十年四月二十三日自行向臺中市衛生局提出歇業登記申
    請等情，業據證人甲○○到庭證述：「（問：先前是天仁中醫醫院的負責醫師嗎
    ？）是」「（問：是否有在九十年四月二十四日註銷天仁中醫的營業？）有」「
    （問：四月二十四日辦理離職時，被告人在那裡？）被告人在哪裡我不清楚，我
    們都是用電話聯絡，是在辦離職的前二天內聯絡的。四月三日又接到執行命令，
    十天內我就提出異議，我就叫被告趕快去清償，醫院的員工薪水都被法院扣押，
    後來一直跟被告協調，後我忍無可忍，才在四月二十四日辦理離職」「（問：是
    否二十三日提出申請？）是」（見本院卷第七六至七八頁），並有臺中市衛生局
    函文三份、開業執照二份、歇業申請書一份、說明書一份、登記事項更申請書一
    份（見本院卷第三九至四七頁）、被告簽證資料（見本院卷六七、六八頁）、證
    人甲○○所提出之本院執行命令三份、存證信函二份、合約書一份及同意書一份
    （見本院卷九○至一○四頁）附卷可稽，是被告確係天仁中醫醫院之設立人，擁
    有該醫院之經營權屬實，且其辯稱醫院歇業係因其本身無醫生執照，且醫生甲○
    ○自行在其出國期間申請歇業等語，應堪採信，因此，亦難以該醫院於借款後歇
    業之情事遽論被告有詐騙之意圖，末查，自訴人指訴被告積欠上揭債務迄未清償
    ，並提出本票影本三紙為據，僅足資證明被告與自訴人間有上揭未清償之債務糾
    紛之事實，尚難憑此即遽認被告有何施用詐術以詐欺取財之罪行，又自訴人願意
    被告簽立本票以作為借款金額之支付工具，應係信賴被告具備還款能力，雖事後
    被告未能清償本件借款金額，然尚難以此認定被告於簽立本票當時，係為取信自
    訴人而以此方式施用詐術甚明。至被告事後無法清償債務之事實，應係單純民事
    債務不履行之問題，尚難以此遽認被告於借貸之初，即有詐欺意圖及施用詐術之
    情形。此外，本院復查並無任何積極證據足資證明被告有何詐欺犯行，既不能證
    明被告犯罪，自應依法為其無罪之諭知。
五、按法院認為應科拘役、罰金或應諭知免刑或無罪之案件，被告經合法傳喚無正當
    理由不到庭者，得不待其陳述逕行判決，刑事訴訟法第三百零六條定有明文。查
    本件被告如前所述應為無罪之判決，而被告經本院合法傳喚，無正當理由不到庭
    之情，有審判筆錄在卷足證，爰依上揭法條說明，不待其到庭陳述逕行判決之。
據上論斷，應依刑事訴訟法第三百四十三條、第三百零一條第一項，判決如主文。
中      華      民       國    九十一    年     十     月     二十九    日
                                臺灣臺中地方法院刑事第七庭
                                 審判長法  官  夏  一  
                                       法  官  陳  卿  和
                                       法  官  蔡  美  華
右正本證明與原本無異。
如不服本判決，應於判決送達後十日內向本院提出上訴狀，上訴於臺灣高等法院臺中
分院( 須附繕本 )。
                                       書記官
中      華      民       國    九十一    年     十     月     二十九    日
